臺灣高雄地方法院刑事判決　　　　　　 100年度易緝字第20號
公　訴　人　臺灣高雄地方法院檢察署檢察官
被　　　告　陳福星
上列被告因偽造文書案件，經檢察官提起公訴（94年度偵字第79
23號），嗣被告於本院為有罪之陳述，且檢察官聲請改依協商程
序而為判決，經本院合議庭裁定由受命法官獨任依協商程序判決
如下：
    主  文
陳福星共同犯行使業務登載不實文書罪，累犯，處拘役伍拾玖日
，如易科罰金，以銀元佰元即新臺幣玖佰元折算壹日。
    事實及理由
一、犯罪事實：陳福星前因違反肅清煙毒條例案件，經本院以85
    年度訴字第426 號判決判處有期徒刑2 年確定，於87年1 月
    3 日縮短刑期假釋出監，並於87年9 月26日縮刑期滿未經撤
    銷假釋，其未執行之刑，以已執行論。其於92年間，擔任來
    往金門與大陸地區船隻金龍輪船員（91年8 月間，政府依據
    『試辦金門馬祖與大陸地區通航實施辦法』，開放在經濟部
    投資審議委員會登記有案之大陸福建地區台商負責人與所聘
    員工、配偶、直系血親等，得向內政部大陸福建地區在投審
    會登記有案之台商及眷屬得申請1 年多次入出境證【下稱金
    馬入出境證】，由金馬地區經小三通中轉，往返台灣及大陸
    。），明知鍾三斌係利用於大陸地區經營重華農業開發有限
    公司（下稱重華公司）之便，為不具上開實施辦法資格人，
    申請金馬入出證以牟利，並由鍾三斌、甄宜芳及李俊淳在大
    陸福建地區及台灣等地招攬收件後，再由鍾三斌出具投審會
    公函、營業執照等資料，由甄宜芳交予重華公司負責此業務
    之職員王琦珍，填寫申請書及不實在職證明、工資表及所得
    稅證明資料後，連同投審會公函與營業執照等資料由李俊淳
    持向內政部警政署入出境管理局提出申請（鍾三斌、甄宜芳
    李俊淳及王琦珍，業經福建金門地方法院以93年度易字第35
    號判決判刑確定）。嗣於92年5 月間，有旅客蔡永茂搭乘金
    龍輪往返大陸，陳福星乃向不知情之蔡永茂告知可代為辦理
    金馬入出證，經蔡永茂同意並交付證件後，陳福星旋基於與
    鍾三斌等人行使業務登載不實文書之犯意聯絡，將證件交予
    鍾三斌以上開方式，由負責人事業務之職員王琦珍，填寫申
    請書及不實在職證明、工資表及所得稅證明資料後，連同投
    審會公函與營業執照等資料由李俊淳持向內政部警政署入出
    境管理局提出申請以行使，足生損害於入出境管理局對臺灣
    地區人民申請進入大陸地區事項管理之正確性。嗣因該局發
    現上開資料係偽造，而未核發金馬入出證，並通知警方處理
    ，始循線查悉上情。
二、本件證據除引用檢察官起訴書之記載（如附件）外，另補充
    ：被告陳福星於本院之自白。
三、本案相關法律之比較適用：按行為後法律有變更者，適用行
    為時之法律。但行為後之法律有利於行為人者，適用最有利
    於行為人之法律，刑法第2條 第1 項定有明文。又比較時應
    就罪刑有關之共犯、未遂犯、想像競合犯、牽連犯、連續犯
    、結合犯，以及累犯加重、自首減輕暨其他法定加減（如身
    分加減）與加減例等一切規定，綜其全部罪刑之結果而為比
    較，此有最高法院95年第8次 刑事庭會議決議可資參照。查
    被告行為後，刑法業於94年2 月2 日修正公布，並自95年7
    月1 日起生效施行，茲就比較情形分述如下：
  (一)95年7 月1 日修正施行之刑法第216 條、第215 條之行使業
    務登載不實文書罪，法定刑之種類雖未變動，惟罰金刑部分
    ，修正前刑法第33條第5 款規定，罰金最低額為銀元1元 ，
    經依現行法規所定貨幣單位折算新臺幣條例規定折算為新臺
    幣3 元，而修正後刑法第33條第5 款就罰金刑規定為「新臺
    幣1,000 元以上，以百元計算之。」，修正後刑法第33條第
    5 款所定罰金刑最低數額，較之修正前提高，自以修正前刑
    法第33條第5 款規定較有利於被告。
  (二)於共同正犯部分，刑法第28條原規定：「二人以上共同『實
    施』犯罪之行為者，皆為共同正犯。」，新法修正為：「二
    人以上共同『實行』犯罪之行為者，皆為共同正犯。」，將
    舊法之「實施」修正為「實行」。原「實施」之概念，包含
    陰謀、預備、著手及實行等階段之行為，修正後僅共同實行
    犯罪行為始成立共同正犯。是新法共同正犯之範圍已有限縮
    ，排除陰謀犯、預備犯之共同正犯。新舊法就共同正犯之範
    圍既因此而有變動，自屬犯罪後法律有變更，而非僅屬純文
    字修正，應有新舊法比較適用之問題（最高法院96年度台上
    字第934 號判決意旨參照）。經比較新舊法後，以修正前刑
    法第28條之規定，較有利於被告。
  (三)累犯部分，修正後刑法第47條規定「受徒刑之執行完畢，或
    一部之執行而赦免後，五年以內故意再犯有期徒刑以上之罪
    者，為累犯，加重本刑至二分之一。第九十八條第二項關於
    因強制工作而免其刑之執行者，於受強制工作處分之執行完
    畢或一部之執行而免除後，五年以內故意再犯有期徒刑以上
    之罪者，以累犯論。」，與修正前刑法第47條規定「受有期
    徒刑之執行完畢，或受無期徒刑或有期徒刑一部之執行而赦
    免後，五年以內再犯有期徒刑以上之罪者，為累犯，加重本
    刑至二分之一。」不同；另修正後刑法第49條規定「累犯之
    規定，於前所犯罪在外國法院受裁判者，不適用之。」與修
    正前刑法第49條規定「累犯之規定，於前所犯罪依軍法或於
    外國法院受裁判者，不適用之。」互異。按「依最高法院九
    十五年度第八次及九十五年度第二十一次刑事庭會議決議意
    旨，甲受有期徒刑之執行完畢，於五年內之九十五年一月間
    故意再犯有期徒刑以上之罪，無論依修正前刑法第四十七條
    或修正後第四十七條第一項之規定均構成累犯，即無有利或
    不利之情形，於刑法修正施行後法院為裁判時，無庸為新、
    舊法之比較。個案如有其他應依刑法第二條第一項之規定為
    新、舊法之比較情形時，依綜其全部罪刑之結果而為比較後
    ，整體適用法律。」最高法院97年度第2 次刑事庭會議決議
    要旨著有明文。因本案無論適用新法或舊法，被告均構成累
    犯，依前開最高法院決議意旨，就累犯部分，即無有利或不
    利之情形，而無庸為新、舊法之比較。如本案有其他應依刑
    法第2 條第1 項之規定為新、舊法之比較情形時，應依綜其
    全部罪刑之結果而為比較後，整體適用法律
  (四)易科罰金之折算標準，經適用修正前刑法第41條、廢止前罰
    金罰鍰提高標準條例第2 條及現行法規所定貨幣單位折算新
    臺幣條例第2 條之結果，最高得以銀元300 元即新臺幣900
    元折算1 日，而依修正後刑法第41條之規定，則係以新臺幣
    1,000 元、2,000 元或3,000 元折算一日，比較結果，自以
    舊法較有利於被告。（此易科罰金折算標準，係於量刑後始
    應決定之事項，無與量刑前所應適用之法律一併綜合比較，
    併此敘明。）
  (五)綜上，依整體比較之結果，以適用行為時之舊法於被告較為
    有利，爰依刑法第2 條第1 項前段之規定，適用行為時即修
    正前之刑法規定予以論處。
四、本件經檢察官與被告於審判外達成協商之合意且被告已認罪
    ，其合意內容為：被告願受科刑範圍為：拘役59日之宣告。
    經查，上開協商合意並無刑事訴訟法第455 條之4 第1 項所
    列情形之一，檢察官聲請改依協商程序而為判決，本院爰不
    經言詞辯論，於協商合意範圍內為協商判決。至本件被告前
    開犯罪行為，其犯罪時間雖在96年4 月24日以前，惟按「本
    條例施行前，經通緝而未於中華民國九十六年十二月三十一
    日以前自動歸案接受偵查、審判或執行者，不得依本條例減
    刑。」，中華民國九十六年罪犯減刑條例第5 條定有明文。
    而被告前在本院審理中，於「中華民國九十六年罪犯減刑條
    例」施行前之94年11月22日經發布通緝，且於通緝期間未自
    動歸案接受偵查，而係於100 年3 月16日入境遭警緝獲歸案
    ，有本院通緝書、內政部警政署航空警察局高雄分局通緝案
    件報告書各1 份在卷為憑（參94年度易字879 號卷第67頁、
    100 年度易緝20號卷第7 頁），則依該條例第5 條之規定，
    自不得邀減刑之寬典，併此敘明。
五、應適用之法條：刑事訴訟法第455 條之4 第2 項、第455 條
    之8 、第454 條第2 項，第273 條之1 第1 項，刑法第2 條
    第1 項前段，修正前刑法第28條、216 條、第215 條、第47
    條、第41條第1 項前段，廢止前罰金罰鍰提高標準條例第2
    條，現行法規所定貨幣單位折算新臺幣標準第2 條。
六、本判決除有刑事訴訟法第455 條之4 第1 項第1 款、第2 款
    、第4 款、第6 款、第7 款所定情形之一，或違反同條第2
    項規定者，得自收受判決送達之日起10日內，向本院提出上
    訴書狀，上訴於第二審法院外，不得上訴。
中    華    民    國   100    年    4     月    26    日
                   刑事第十四庭   法  官   林揚奇
以上正本證明與原本無異。
中    華    民    國   100    年    4     月    26    日
                                  書記官   何明昌
附錄本判決論罪科刑法條全文
中華民國刑法第215條：
從事業務之人，明知為不實之事項，而登載於其業務上作成之文
書，足以生損害於公眾或他人者，處3 年以下有期徒刑、拘役或
5百元以下罰金。
中華民國刑法第216條
行使第210 條至第215 條之文書者，依偽造、變造文書或登載不
實事項或使登載不實事項之規定處斷。